【裁判字號】    97,消債更,463
【裁判日期】    970924
【裁判案由】    更生事件
【裁判全文】
臺灣屏東地方法院民事裁定           97年度消債更字第463號
聲  請  人
即債務人    甲○○
上列當事人聲請消費者債務清理事件，本院裁定如下：
    主  文
更生之聲請駁回。
聲請程序費用由聲請人負擔。
    理  由
一、按債務人對於金融機構因消費借貸、自用住宅借款、信用卡
    或現金卡契約而負債務，在聲請更生或清算前，應提出債權
    人清冊，以書面向最大債權金融機構請求協商債務清償方案
    並表明共同協商之意旨，消費者債務清理條例（下稱本條例
    ）第151 條第1 項定有明文。又聲請更生或清算不合程式或
    不備其他要件者，法院應以裁定駁回之，但其情形可以補正
    者，法院應定期間先命補正，復為本條例第8 條所明定。再
    按本條例所定協商前置程序之意旨，在使金融機構與債務人
    就特定種類之債務清理事務上，利用法院程序外解決之協商
    機制，為迅速有效之自主性解決。而此一程序之進行，有賴
    當事人間之協力配合，本於誠信為基礎，形成債務清理之共
    識，藉由法院之事後核可，賦予協商內容作為執行名義之正
    當性。苟債務人提出協商請求之後，因可歸責債務人之事由
    ，例如不提出資料或同意金融機構調閱債務人之財產、收入
    、業務及信用狀況，造成金融機構無法及時取得資訊，使債
    權人、債務人得充分溝通，或在雙方達成債務清償方案內容
    之共識後，債務人無正當理由不於該方案上簽名、蓋章或按
    指印，雖有債務協商不成立之形式，然藉由脫法方式造成此
    等協商未能成立之結論，難謂債務人有進行債務清理之誠意
    可言。是以，基於誠實信用之意旨，對於上述規避協商程序
    之行為，難認已符合本條例所定協商前置之精神。
二、本件聲請意旨略以：伊因積欠債款達新臺幣（下同）914,37
    0 元，然有不能清償債務之虞，並於本條例施行後，以書面
    向最大債權金融機構遠東商業銀行股份有限公司 (下稱遠東
    銀行)申 請前置協商，而未能達成協商債務清償方案而不成
    立，且無擔保或無優先權之債務總額未逾12,000,000元，復
    未經法院裁定開始清算程序或宣告破產，爰聲請更生等語。
三、惟查，聲請人與遠東銀行協商不成立之原因係聲請人原已同
    意月付5,081 元，180 期，零利率之協商方案，惟經通知簽
    署協議書後，聲請人卻表示不願簽約致無法完成簽約手續一
    情，此有遠東銀行97年7 月22日出具之前置協商不成立通知
    書影本1 張附卷可稽，又本條例之立法目的，係為使不幸陷
    入經濟困境之人得以清理債務、重建生活，並在清理過程中
    能保有符合人性尊嚴之最低基本生活，而非在維持債務人過
    去慣常之寬逸生活，是於評估債務人清償債務之能力時，並
    非任其主張生活費用之數額，否則將造成揮霍無度以致清償
    債務能力降低之人，反而更容易進入更生程序之歧異現象，
    是本件債務人之每月生活必要費用，本院審酌應以內政部社
    會司公告之97年度臺灣省平均每人每月最低生活費用9,829
    元為計算基準。是倘以聲請人每月基本工資17,280元扣除原
    先同意之還款數額5,081 元，尚餘12,199元，已高於上開每
    人每月最低生活費用9,829 元，難認聲請人無法維持生活，
    再聲請人正值壯年，有工作能力，應無不能清償債務之虞。
    本件聲請人既在與遠東銀行討論協商方案完成後，無正當理
    由拒絕在協商方案上簽名，自足證明其因可歸責於己之事由
    ，致使前置協商無法成立，形同未確實踐行前置協商程序，
    且有違反誠信原則，依首揭條文及說明意旨，本件聲請更生
    程序難謂已符合本條例第151 條第1 項規定，且無從補正，
    應予駁回，爰裁定如主文。
中    華    民    國    97    年    9     月    24    日
                            民事庭法官  陳威宏
正本係照原本作成。
如不服本裁定應於送達後十日內向本院提出抗告狀，並繳納抗告
費新臺幣一千元。
中    華    民    國    97    年    9     月    25    日
                            法院書記官  徐建功


司法院資訊處製作；財團法人民間司法改革基金會備份。
